臺灣桃園地方法院民事判決　　　　　　 94年度重訴字第189號
原　　　告　甲○○
訴訟代理人　鍾開榮律師
被　　　告　廣明光電股份有限公司
法定代理人　乙○○
訴訟代理人　鄭惠蓉律師
上列當事人間請求損害賠償事件，於民國94年11月14日言詞辯論
終結，本院判決如下：
    主      文
原告之訴及假執行之聲請均駁回。
訴訟費用由原告負擔。
    事實及理由
一、原告主張：原告係於民國88年1 月5 日起任職被告之研發處
    部門，擔任研發專員，被告承諾於91年6 月30日前發給等值
    獎金，以購買技術配股共300 張與原告，包括：無條件給予
    之技術股共200 張；及被告於90年12月31日之累積盈餘達新
    臺幣（下同）56,000,000元時，再給予技術股100 張，若累
    積盈餘未達時，則按比例發給。兩造並簽訂技術配股同意書
    （下稱系爭同意書）附載原告同意「至少在被告連續服務至
    91 年6月30日，若被告於91年6 月30日前給予原告技術股，
    原告同意將上述全部股票交由被告公司集中保管，不得轉讓
    ，不以任何理由要求返還股票，並放棄先訴抗辯權」。不料
    ，被告嗣後竟違法終止其與原告之勞動契約。而原告雖已取
    得200 張技術股票，但其餘100 張股票，被告均藉詞拖延，
    不為給付。原告遂以鈞院92年重勞訴字第1 號訴請被告給付
    股票，業經鈞院判命被告應給付50張即5 萬股（下稱：系爭
    50 張 股票）在案。惟被告仍拒絕給付，經原告聲請以鈞院
    93年執字第6158號為假執行，至93年5 月21日始完成執行，
    將系爭50張股票辦妥入戶之手續。被告雖已交付200 張股票
    ，但就其餘未交付部份自應負遲延給付之責任。而查原告所
    持有被告已交付之200 張股票（另包含孳息配股50張股票）
    ，已經原告於92年6 月至7 月間已依計劃將持有之被告公司
    股票以每股235 元至339 元之價格全部售出。惟系爭50張股
    票，因被告拒絕給付，致原告無法於93年5 月21日以前出賣
    ，至原告於93年5 月21日取得系爭50張股票時，該股票之價
    格已跌至每股81元。而原告於94年4 月29日系爭50張股票及
    配股之孳息股50張售出時，其價格均僅為每股40元及41元。
    又系爭50張股票於93年5 月21日交付原告前，被告均係處於
    給付遲延，遲延中配股、配息之權利自應歸於原告，被告並
    不因而解免其遲延之責任。更何況，原告出售上開孳息配股
    50張股票所得利益僅為2,025,000 元〔50,000×(40+41/2)=
    2,025,000 〕。又原告係因向被告主張交付系爭50張股票，
    被告主張原告需負返還系爭同意書正本之條件之訴訟尚未判
    決確定，原告不敢出售系爭50張股票，自屬不可歸責於原告
    之事由。原告主張系爭50張股票損害之時間為至93年5 月21
    日之股票價額，並非94年4 月間售出股票，每股40元及41元
    之價格。是故，被告主張93年8 月5 日配得之股利500,000
    元及股票30張，自非本件損害所得扣抵之金額。查本件原告
    於92年6 月至7 月間出售被告公司股票平均股價為每股277
    元，該股價自得為本件損害之計算標準，準此，原告即受有
    9,800,000 元之損害〔（50,000×277）－(50,000×84.5）
    ＝9,800,000 〕。而上開80張配股股票，原告所售得之利益
    僅為3,240,000 元〔80,000×(40+41/2)=3,240,000 〕。更
    何況，93年8 月所配得之30張股票不應計算利益範圍。原告
    依民法第231 條之法律關係，自得請求被告賠償因遲延給付
    系爭50張股票致原告所受之損害等語，並聲明：被告應給付
    原告7,217,000 元，及自起訴狀繕本送達翌日起至清償日止
    ，按週年利率百分之五計算之利息；並願供擔保請准宣告假
    執行。
二、被告則以：依系爭同意書之約定，被告若於91年6 月30日之
    前配發300 張股票，被告對該300 張股票有保管權，且未約
    定返還保管股票之確定期限及未限定提前給予300 張股票之
    方式，故被告自得在適法範圍內，以任何名義配發原告300
    張股票作為履約之方式。查被告已於90年12月間將200 張股
    票登記予原告，嗣又於91年間分配盈餘時，以前開股票每千
    股無償配發250 股股息，計配發股票50張予原告，另以盈餘
    增資發行新股予員工，亦配發50張股票，上開配發之股票均
    已於91年6 月24日配發，登記為原告所有。而依經濟部85年
    11月29日商85223169號函釋，公司得自行決定何時發放股息
    紅利，允屬公司內部自治事項；且依公司法第161 條之1第1
    項規定，股息紅利增資股票只要發放日期在發行新股變更登
    記後3 個月內，均屬適法。被告91年股東股息及員工紅利增
    資配股基準日為91年6 月24日、股東股息增資股票發放日為
    同年8 月9 日、員工分紅增資股票發放日為同年9 月6 日，
    足認被告業已於91年6 月30日前依約完成給付股票予原告之
    義務。次查被告由前總經理簡貞介於91年7 月2 日以電子郵
    件通知原告系爭50張股票得於被告股票上櫃掛牌日即同年8
    月28日後之10日即同年9 月6 日領回。被告於同年8 月2 日
    再以內部行文通知原告，表明原告及其親友於同年9 月6 日
    得至被告之股務代理機構即中國信託一併領回原告自己名下
    及其借用他人名義所持有之股票，其中含300 張保管股票，
    及原告借用他人名義持有股票之股東姓名及股數706,250 股
    。嗣原告於同年8 月6 日自請離職，其於同年月26日委託代
    理人林國樑提單向中國信託要求領回上開股票，當時除員工
    分紅股票50張因股票發放日為91年9 月6 日而無法發放外，
    其餘股票原告均已領回。嗣被告於同年月12日以存證信函通
    知原告至被告公司領回系爭50張股票。惟原告受通知後並未
    領回。依民法第314 條規定，系爭50張股票係已登記為原告
    姓名之特定標的物，故清償地應為股票所在地之被告公司領
    回特定記名股票為往取債務。所謂往取債務係指以債務人之
    住所為清償地之債務而言，此種債務必須債權人於清償期屆
    滿後至債務人之住所收取時，債務人拒絕清償始負給付遲延
    責任。原告於受通知發放日後未至清償地收取系爭50張股票
    ，被告自不負給付遲延責任，應由原告負受領遲延責任。另
    依公開發行公司股務處理準則第1 、2 條規定，公開發行公
    司股票股利發放股務事項，應自行處理或委外處理；且觀實
    務上股票發放習慣，均係以股票所在地之發行公司或代辦股
    務機構為發放清償地。且原告於91年8 月26日亦至被告指股
    務機構中國信託領取其餘250 張股票，自明系爭50張股票之
    清償地應為被告公司或代辦股務機構所在地，故系爭50張股
    票確為往取債務。縱原告曾發函詢問應備文件或要求給付股
    票，惟依民法第234 條及第236 條規定，原告受領遲延，即
    使原來已到期之給付又處於給付無確定期限狀態，故原告未
    依被告通知至清償地領回股票為受領遲延，被告自不負給付
    遲延責任。且被告股票自91年8 月27日起為上櫃股票，依證
    券交易法第150 條規定，上市股票才受限定應於證券交易所
    開設之集中市場買賣，上櫃股票並未限定買賣場所，上櫃股
    票可以在櫃檯買賣中心之集中市場買賣或透過私人間轉讓交
    易，均屬合法。故原告稱其於93年5 月21日將股票存入集保
    帳戶以前無法賣出股票云云，應屬無據。依民法第216 條第
    2 項所謂之可得預期之利益，非只是僅有取得利益之希望或
    可能即可，必須是具有客觀的確定性始可，故如債務人遲延
    中，給付物之價金雖曾一度上漲，債權人亦可能因待更上漲
    而未出賣，終因價格滑落而未出賣，此債權人可能轉賣而獲
    利者，僅屬可能而已，並不具有客觀確定性，自不得認係所
    失利益。原告雖在92年6 月時賣出部分被告股票，但原告未
    證明其對系爭50張股票確有實際出賣計畫，原告既無確定出
    賣之具體性，自無原告所稱喪失轉賣利益之所失利益。且若
    因損害之原因事實，同時使被害人受有利益者，計算被害人
    之總財產額有無減少之際，即不能不計入其所受利益，於加
    減後猶有不足者，其不足額始屬實際所受之損害。被告於91
    年6 月30日時，每股淨值為17.32 元；被告於93年6 月30
    日時，每股淨值為28.39 元。故縱依原告主張以91年6 月30
    日及93年5 月21日作為計算被告股票價值基準，則從每股淨
    值之股東權益面觀之，系爭50張股票之價值於93年5 月之淨
    值顯然高於91年6 月之淨值17.32 元，即原告未受有損害，
    反受有利益。另被告92年及93年之股東股利分別為每股配發
    股票股利10元、3 元及現金股利2 元、5 元、配股配息基準
    日分別為92年7 月19日及93年7 月20日、配股配息發放日分
    別為92年8 月6 日及93年8 月5 日。故原告分別於92年獲被
    告公司配發股票股利50張及現金股利10萬元，93年配發股票
    股利30張及現金股利50萬元利益。以配股股息基準日及發放
    日前後3 個月之每日收盤價格平均，作為計算原告所受股票
    利益標準。以92年7 至9 月被告股票平均收盤價格每股市價
    約240 元計算，原告於92年獲得50張股票及現金股利所受利
    益為1,210 萬元；以93年7 至9 月被告股票平均收盤價格每
    股市價約49元計算，原告於93年獲得30張股票及現金股利所
    受利益為197 萬元。是以，原告所謂因系爭50張股票給付遲
    延未賣出，所得利益高達1,407 萬元，原告自無權要求損害
    賠償。且被告早已通知原告可於91年9 月6 日領回員工分紅
    股票，原告故意不至清償地領回，縱其有未能提早賣系爭50
    張股票之損失，亦屬原告自己之故意或重大過失，被告亦得
    依民法第217 條主張過失相抵等語，並聲明：原告之訴及假
    執行之聲請均駁回；如受不利判決，願供擔保，請准宣告免
    為假執行。
三、得心證之理由：
  (一)原告主張原告係於88年1 月5 日起任職被告之研發處部門，
    擔任研發專員，被告承諾於91年6 月30日前發給等值獎金，
    以購買技術配股共300 張與原告，包括：無條件給予之技術
    股共200 張及被告於90年12月31日之累積盈餘達56,000,000
    元時，再給予技術股100 張，若累積盈餘未達時，則按比例
    發給等情，為被告所不爭執；被告抗辯其已於90 年12 月間
    將200 張股票登記予原告，嗣又於91年間分配盈餘時，以前
    開股票每千股無償配發250 股股息，計配發股票50 張 予原
    告，另以盈餘增資發行新股予員工，亦配發50張股票，上開
    配發之股票均已於91年6 月24日配發，登記為原告所有等情
    ，亦為原告所不爭執，均可採信。
  (二)次查原告主張被告於93年5 月21日始將系爭50張實體股票交
    付原告乙節，為被告所不爭執。另原告主張其先前所取得之
    股票（另包含孳息配股50張股票），已經於92年6 月至7 月
    間已依計劃將持有之股票以每股235 元至339 元之價格全部
    售出。惟系爭50張股票，因被告拒絕給付，致原告無法於93
    年5 月21日以前出賣，至原告於93年5 月21日取得系爭50張
    股票時，該股票之價格已跌至每股84.5元。按被告前已售出
    股票平均股價為每股277 元〔（235 ＋251 ＋283 ＋339）
    ÷4 ＝277 〕，自得為本件損害之計算標準，準此，原告即
    受有9,800,000 元〔（50,000×277）－ (50,000 ×84.5）
    ＝9,800,000 〕之損害，原告得依債務不履行（遲延給付）
    之規定求賠償等情，被告則抗辯其並未遲延給付且原告亦未
    受有損害等語。按債務人遲延者，債權人得請求其賠償因遲
    延而生之損害，固為民法第231 條第1 項所明定。惟債權人
    欲依該條規定請求賠償，除債務人有遲延給付之情事外，尚
    須債權人因此受有損害，若債務人雖有給付遲延情事，但債
    權人並未因此受有損害者，債權人亦不得為請求賠償，且債
    權人受有損害乙事，應由債權人負舉證之責任，是本件縱認
    被告有遲延給付之情事，若原告未證明其因此受有損害，亦
    不得請求被告賠償。
  (三)原告主張其已經計畫於92年6 月至7 月間出售系爭50張股票
    乙節，為被告否認。經查原告已於92年6 月至7 月初將其所
    有被告公司股票出售乙節，固有臺灣證券集中保管股份有限
    公司於94年10月28日以證保稽字第0940055990號函檢送之保
    管劃撥戶異動分類帳可稽，但被告主張原告於92年7 月19日
    曾受配發被告公司股票50張，該股票已於同年8 月6 日發放
    之事實，為原告自認。而自該日起至同年9 月底，被告公司
    股票在櫃臺買賣中心之收盤價，除92年8 月12日為199 元外
    ，其餘均在200 元以上，甚有高達265 元者，且成交股數由
    1,607 千股至8,263 千股不等，此有被告提出中華民國證券
    櫃檯買賣中心提供廣明最近三年個股日成交資訊查詢在卷可
    按，若原告確有計畫出售其全部被告公司股票，其應亦於取
    得上開50張股票後即行出售，且售出亦無困難，但原告並未
    於取得上開50張股票後即予出售，而遲至94年4 月29日始出
    售。原告雖主張因於另案請求被告給付系爭50張股票事件，
    被告抗辯原告須返還系爭同意書正本，因此原告不敢出售上
    開50張股票等語，但查兩造於另案就已否給付或應於何時給
    付系爭50張股票固有爭執，但就上開50張股票為原告所有乙
    事，原告並未證明被告亦有爭執致其不敢出售，且若被告認
    為原告不能取得該50張股票，則其於92年配發股票時即予以
    爭執而不配發股票予原告即可，自不必於發放後再予爭執，
    是原告之上開主張不能採信。又原告於93年5 月21日受交付
    系爭50張實體股票後，仍未即行出售，亦遲至於94年4 月29
    日才出售該股票。綜上，足認原告主張其已計畫在92年6 月
    至7 月間出售系爭50張股票乙節，應非可採。準此，原告主
    張因被告拒絕給付系爭50張股票，致原告無法於93年5 月21
    日以前出賣，致9,800,000 元之損害等語，尚難遽採。
  (四)復查縱認原告確實已經計畫於92年6至7月間出售系爭50張股
    票，而得取得其主張之價金利益13,850,000元。惟查被告抗
    辯原告因持有系爭50張股票未出售，而分別於92年受分配股
    票50張及現金股利100,000 元，以及於93年間受分配股票30
    張及現金股利500,000 元，而上開配股及配息之發放日分別
    為92年8月6日及93年8月5日等情，為原告所自認，堪信為真
    實。原告既主張其依計畫出售系爭50張股票而可取得上開價
    金利益，則其自無從再取得上開配股及配息，是於審酌原告
    是否受有損害時，應併考量上開配股及配息之利益，始符公
    平，若認原告既得主張上開價金利益，又另享有上開配股及
    配息之利益，則原告顯受有不當利得。準此，本院認為在審
    酌原告是否受有損害時，應扣除上開配股及配息之利得。基
    此，本院認為原告於92年8月6日取得上開50張股票，縱依次
    日起至92年9月底該股票之最低收盤價即92年8月12日之199
    元（見上開廣明最近三年個股日成交資訊查詢）計算，原告
    處分上開50張股票所得利益即有9,950,000元（50,000×199
    ＝9,950,000 ）；另於93年8月5日取得30張股票，依次日起
    至同年9月底最低收盤價即93年9月30日之29.2元（見上開廣
    明最近三年個股日成交資訊查詢）計算，原告處分該30張股
    票可得利益為876,000元（29.2×30,000＝876,000），加上
    其取得之現金股利600,000元（100,000＋500,000＝600,000
    ），則原告受有配股及配息之利益合計為11,426,000 元（
    9,950,000＋876,000＋600,000＝11,426,000 ）。此利益顯
    超過原告主張之損害9,800,000 元。原告主張其受有損害，
    即非可採。
  (五)綜上，原告既未受有損害，則縱被告有遲延給付系爭50張股
    票之情事，原告亦無從請求賠償。從而，原告依債務不履行
    之法律關係請求被告賠償7,217,000 元，及自起訴狀繕本送
    達翌日起至清償日止，按週年利率百分之五計算均為無理由
    ，應予駁回。又原告之訴既經駁回，其假執行之聲請即失所
    附麗，應併予駁回。
四、訴訟費用負擔之依據：民事訴訟法第78條。
中　　華　　民　　國　　94　　年　　11　　月　　28　　日
                  民事第三庭  法　官　林望民
以上正本係照原本作成
如對本判決上訴，須於判決送達後20日內向本院提出上訴狀
中　　華　　民　　國　　94　　年　　11　　月　　28　　日
                    　　　　　書記官　曾建中
